【裁判字號】    99,交聲,1417
【裁判日期】    991121
【裁判案由】    違反道路交通管理處罰條例聲明異議
【裁判全文】
臺灣桃園地方法院交通事件裁定        99年度交聲字第1417號
原處分機關  臺北市交通事件裁決所
異  議  人
即受處分人  繆君典
上列異議人即受處分人因違反道路交通管理處罰條例案件，對於
臺北市交通事件裁決所於民國99年9 月14日所為之處分（原處分
案號：北市裁罰字第裁22-Z6A010970號）聲明異議，本院裁定如
下：
    主  文
異議駁回。
    理  由
一、原處分意旨略以：異議人即受處分人謬君典（下稱異議人）
    於民國99年6 月18日凌晨0 時21分許，駕駛車牌號碼MI-530
    8 號自用一般小客車，在國道3 號北上46.5公里處，因「駕
    駛執照業經註銷仍駕駛小型車」為內政部警政署國道公路警
    察局第六警察隊樹林分隊員警，依道路交通管理處罰條例第
    21 條 第1 項第4 款規定掣單舉發，受處分人當場簽收該違
    規通知單後，向原處分機關提出申訴，經原處分機關調查後
    ，認異議人之職業小型車駕駛執照雖於98年3 月6 日因逾審
    註銷在案，惟異議人於違規是日領有機車駕駛執照，爰改依
    道路交通管理處罰條例第21條第1 項第2 款「領有機器腳踏
    車執照駕駛小型車」之規定，及違反道路交通管理事件統一
    裁罰基準及處理細則第41、43、44、67條之規定，於99年9
    月14日以北市裁罰字第裁22-Z6A010970號裁決書裁處罰鍰新
    臺幣（下同）6,600 元等語在案。
二、聲明異議意旨略以：本案係政治迫害，伊因被迫害而四處流
    浪，故無法收信以致疏忽職業駕照審驗時效，本案既以伊職
    業駕照遭註銷仍駕車而處罰，何以伊能再依法規申請換發同
    等車類之普通執照？可見伊普通駕照之功能仍存在，只是沒
    有駕駛職業車輛資格，且伊被舉發當時並未駕駛營業用車輛
    ，而係自用小客車，伊未違反駕照之功能亦無違規，伊只要
    換領普通駕照即可，如此政府行政行為有違憲法保障人民精
    神，為此聲明異議，請求撤銷原處分云云。
三、按職業汽車駕駛人得憑因逾期審驗被註銷之職業駕駛執照，
    申請換發同等車類之普通駕駛執照。但在未換發普通駕駛執
    照前，不得駕駛汽車。道路交通安全規則第54條第3 項訂有
    明文。又按職業汽車駕駛人，不依規定期限，參加駕駛執照
    審驗者，處新臺幣300 元以上600 元以下罰鍰；逾期一年以
    上者，逕行註銷其駕駛執照。前項經逕行註銷駕駛執照之職
    業汽車駕駛人，得申請換發同等車類之普通駕駛執照；領有
    機器腳踏車駕駛執照，駕駛小型車，處6,000 元以上12,000
    元以下罰鍰，並當場禁止其駕駛，道路交通管理處罰條例第
    26條、第21條第1 項第2 款，分別定有明文。又違反道路交
    通管理處罰條例第21條第1 項第2 款規定，逾越應到案期限
    30日內繳納罰鍰或到案聽候裁決者，處6,600 元罰鍰，復為
    違反道路交通管理事件統一裁罰基準及處理細則第2 條第2
    項之裁罰基準表所明定。
四、經查：
（一）異議人原持有職業駕駛執照，因逾期審驗，而經臺北市監
      理處於98年3 月6 日逕行註銷其駕駛執照，惟異議人又於
      99年6 月18日凌晨0 時21分許，在國道3 號北上46.5公里
      處，駕駛車牌號碼MI-5308 號自用一般小客車為警攔並查
      掣單舉發，惟因異議人於違規是日領有機車駕駛執照，原
      處分機關改依「領有機器腳踏車執照駕駛小型車」之違規
      行為裁罰等情，為異議人所不爭執，並臺北市交通裁決所
      99年9 月3 日北市裁申字第09938404300 號函所附異議人
      汽車駕照基本資料、臺北市裁決所機車駕駛人螢幕列印、
      違規查詢報表各1 紙，及內政部警政署舉發違反道路交通
      管理事件通知單、臺北市交通事件裁決所北市裁罰字第裁
      22-Z 6A010970 號裁決書各1 份在卷可考，異議人駕駛執
      照業經註銷仍駕駛小型車之違規事實，洵屬明確。
（二）異議人雖以：伊被舉發當係駕駛自用小客車而非營業用車
      輛，伊普通駕照之資格功能未喪失為由據以爭執云云，惟
      按職業汽車駕駛人得憑因逾期審驗被註銷之職業駕駛執照
      ，申請換發同等車類之普通駕駛執照，但在未換發普通駕
      駛執照前，不得駕駛汽車，為道路交通安全規則第54條第
      3 項所明定，考諸該規定意旨，乃因駕駛職業車類之駕駛
      資格取得較普通車類之駕駛資格不易，其所具備之駕駛技
      術與考照程度均高於普通車類駕駛執照持有人，於考量僅
      因逾期審驗而違規情節輕微之情形下，給予此等駕駛人得
      於註銷職業駕駛執照後申請換發同等車類之普通駕駛執照
      ，惟並非給予駕駛人得藉此作為使用經註銷之駕駛執照駕
      駛之依據，此見同條但書規定即明，故職業汽車駕駛人因
      逾期審驗被註銷職業駕駛執照，仍須待申請換發同等車類
      之普通駕駛執照並領有該駕駛執照後，方得駕駛普通車類
      汽車甚明。又異議人既於聲明異議狀中自承被舉發之際，
      原領有之職業駕駛執照已遭註銷，且其並未換得普通駕駛
      執照；另電腦檔案上亦無異議人持遭註銷之職業駕駛執照
      申請換發同等車類普通駕駛執照之紀錄等情，此有上開異
      議人汽車駕照基本資料及本院依職權查詢之汽車駕駛人螢
      幕列印各1 紙在卷可按，則異議人持領有之機器腳踏車執
      照於前揭時地駕駛普通小型車，其違反道路交通管理處罰
      條例第21條第1 項第2 款之規定，事已至明，原處分機關
      依法裁罰，自難謂有何不當。
（三）另道路交通管理處罰條例第21條第1 項第4 款關於汽車駕
      駛人，駕駛執照業經吊銷、註銷仍駕駛小型車之罰則，乃
      立法機關所明定，駕駛人均有遵守義務，如認尚有修正空
      間，亦應循立法途徑解決，尚無任為免除罰鍰金額之依據
      。至異議人指稱此行政行為有違憲法保障人民精神云云，
      然普通法院並無違憲審查權，異議人若認為有違憲情事，
      宜另行依循法律救濟途徑聲請司法院大法官會議釋憲，要
      非本院所得審究。
五、綜上，異議人確有「領有機器腳踏車執照駕駛小型車」之違
    規行為，舉發機關依法舉發後，原處分機關改依道路交通管
    理處罰條例第21條第1 項第2 款規定，裁處異議人罰鍰6,60
    0 千元，實屬有據，原處分機關裁處並無不當，本件異議為
    無理由，應予駁回。
六、據上論斷，依道路交通管理處罰條例第87條第2 項、道路交
    通事件處理辦法第18條，裁定如主文。
中    華    民    國    99    年    11    月    21    日
                    交通法庭  法  官  陳秋君
以上正本證明與原本無異。
如不服本裁定，應於裁定送達後5 日內向本院提出抗告狀。
                              書記官  陳雅婷
中    華    民    國    99    年    12    月    1     日

司法院資訊處製作；財團法人民間司法改革基金會備份。
